【裁判字號】    97,審訴,1420
【裁判日期】    980213
【裁判案由】    侵權行為損害賠償
【裁判全文】
臺灣臺北地方法院民事判決            97年度審訴字第1420號
原      告  乙○○
訴訟代理人  黃晶雯律師
被      告  甲○○
訴訟代理人  莊喬汝律師
            潘天慶律師
上列當事人間請求侵權行為損害賠償事件，原告提起附帶民事訴
訟，經本院刑事庭裁定移送前來（97年度簡附民字第84號），本
院於民國98年1月21日言詞辯論終結，判決如下：
    主      文
被告應給付原告新臺幣伍拾萬元，及自民國九十七年九月十八日
起至清償日止，按年息百分之五計算之利息。
原告其餘之訴駁回。
訴訟費用由被告負擔二分之一，餘由原告負擔。
本判決第一項得假執行。
原告其餘假執行之聲請駁回。
    事實及理由
一按訴狀送達後，原告不得將原訴變更或追加他訴。但擴張或減
  縮應受判決事項之聲明，不在此限，民事訴訟法第255條第1項
  第3 款定有明文。本件原告於起訴時係請求被告賠償新臺幣（
  下同）2,500,000元，嗣減縮請求金額為1,000,000元，其所為
  訴之聲明之變更，合於前開規定，應予准許。
二原告起訴主張：
  (一)伊與訴外人吳芳茹於90年6月間結婚，並育有2子，被告明知
    吳芳茹為有配偶之人，卻與吳芳茹自96年11月間開始交往，
    經伊察覺有異，去電警告被告，被告仍於96年12月底某日及
    97年2月1日至3日間某日，與吳芳茹發生2次性行為。被告與
    伊之配偶相姦，破壞伊家庭之圓滿，爰依民法第184條第1項
    後段及第195條規定，請求被告賠償慰撫金等語。
  (二)聲明為：
    1.被告應給付原告1,000,000 元，及自97年2月4日起至清償
      日止，按年息5%計算之利息。
    2.願供擔保，請准宣告假執行。
三被告則抗辯：伊於97年2月4日已和原告簽署和解書，於刑事偵
  查及審判中，亦坦承不諱、配合度高，顯見伊對自身所為願負
  全責；未履行和解契約乃因和解金額過高，伊之經濟能力無力
  履行所致，請減輕或免除損害賠償之金額等語。並聲明：原告
  之訴駁回。
四得心證之理由：
  (一)按因故意或過失，不法侵害他人之權利者，負損害賠償責任
    。故意以背於善良風俗之方法，加損害於他人者亦同，民法
    第184條第1項後段定有明文。原告主張被告明知吳芳茹為其
    配偶，卻於96年12月底某日及97年2月1日至3 日間某日，與
    吳芳茹發生性關係之事實，為被告所不爭；且被告因前開行
    為觸犯刑法第239 條相姦罪，經本院刑事庭判決有罪確定，
    復有97年度簡字第3345號、97 年度簡上字第451號刑事判決
    書在卷可稽，足認原告前開主張為真。被告與原告配偶發生
    2 次性行為，顯係故意以背於善良風俗之方法，致原告基於
    婚姻關係所享有之夫妻身分法益及婚姻共同圓滿生活之利益
    遭受損害，被告即應依前開規定，對原告負侵權行為損害賠
    償責任。
  (二)次按不法侵害他人基於父、母、子、女或配偶關係之身分法
    益而情節重大者，被害人雖非財產上之損害，亦得請求賠償
    相當之金額，民法第195條第3項、第1 項亦著有規定。被告
    與原告配偶相姦之行為，已嚴重破壞原告之家庭及婚姻生活
    而非法之所許，且令原告精神上感受莫大痛苦，被告之行為
    已干擾或妨害原告維持婚姻共同生活圓滿、安全及幸福之權
    利，自屬情節重大，則原告援引前開規定，請求被告賠償慰
    撫金，即屬有據。而精神慰撫金之多寡，應斟酌雙方之身分
    、地位、資力與加害程度，及其他各種情形核定相當之數額
    ，該金額是否相當，自應依實際加害情形與被害人所受之痛
    苦及雙方之身分、地位、經濟狀況等關係決定之（最高法院
    51 年度台上字第223號判例意旨參照）。查原告為大學畢業
    ，投資開設億電通國際股份有限公司，名下有房屋及土地等
    不動產，並有股票投資，經濟狀況尚可；被告則為國外大學
    畢業，現任其投資之哈博士國際教育中心之留學顧問，每月
    薪資50,000元，名下並無其他財產等情，業據兩造陳明在卷
    （見本院98年1 月21日言詞辯論筆錄），並與本院依職權調
    閱之兩造度稅務電子閘門財產所得調件明細表相符。惟被告
    前於97年2月4日與原告之配偶吳芳茹於台北市○○○路○段
    之最愛賓館約會，遭原告會同警察查獲，被告乃與原告簽訂
    民事損害賠償和解書，約定由被告針對當日之相姦行為，賠
    償原告1,500,000 元，有該和解書附卷可參。本院審酌被告
    對原告之加害情節非輕，惟已針對相同情節之加害行為承諾
    負擔民事賠償責任，及兩造之身分、地位相仿，經濟狀況以
    原告較佳等一切情狀，認原告得請求被告賠償之精神慰撫金
    ，以500,000元為適當，逾此數額之請求，則不應准許。
  (三)末按民法第213條第2項所謂因回復原狀而應給付金錢者，如
    所侵害者為金錢，則應返還金錢暨如所侵害者為取得利益之
    物，則於返還原物外更應給付金錢抵償其可得利益，始克回
    復原狀是。我民法明定因侵權行為所受非財產上之損害，加
    害人應為金錢賠償（民法第195條第1項前段）此即民法第
    213條第1項所謂法律另有規定，自無適用同條規定之餘地（
    最高法院56年台上字第1863號判例意旨參照），即以受有非
    財產上損害而請求金錢賠償者，固不得依民法第213條第2項
    請求就該金錢加給利息，惟侵權行為人支付該金錢遲延時，
    被害人非不得依民法第233條第1項規定請求法定利息（最高
    法院70年台上字第689 號判例意旨參照）。本件原告係請求
    被告以金錢賠償非財產上損害，被告經原告以此訴訟請求後
    ，迄今未付，應負遲延責任，原告依據民法第229條第2項、
    第233條第1項及第203 條規定，得請求按法定利率計付遲延
    利息，是原告就上開得請求給付之數額，併請求自起訴狀繕
    本送達翌日即97年9月18日起至清償日止，按年息百分之5計
    算之利息，即無不合；逾此所為利息請求，則屬乏據。
  (四)綜上所述，原告依民法第184條第1項後段、第195條第1項、
    第3項之規定，請求被告給付500,000元，及自97年9 月18日
    起至清償日止，按年息百分之5 計算之利息，為有理由，應
    予准許；其餘請求則無理由，應予駁回。又本件所命給付之
    金額未逾500,000元，依民事訴訟法第389條第1項第5款規定
    ，應依職權宣告假執行；至原告敗訴部分，假執行之聲請失
    所附麗，應併予駁回。
  (五)本件事證已臻明確，兩造其餘主張陳述及所提之證據，經本
    院審酌後，認均不足以影響本判決之結果，均毋庸再予論述
    ，附此敘明。
五訴訟費用負擔之依據：民事訴訟法第79條。
中    華    民    國    98    年    2    月     13    日
                  民事第六庭    法  官  陳婷玉
以上正本係照原本作成
如對本判決上訴，須於判決送達後20日內向本院提出上訴狀
中    華    民    國    98    年    2     月    13    日
                                書記官  曾靖雯


司法院資訊處製作；財團法人民間司法改革基金會備份。
